【裁判字號】    95,訴,77
【裁判日期】    951019
【裁判案由】    洗錢防制法
【裁判全文】
臺灣士林地方法院刑事判決                95年度訴字第77號
公  訴  人  臺灣士林地方法院檢察署檢察官
被      告  丁○○
上列被告因洗錢防制法等案件，經檢察官提起公訴（94年度偵字
第7504號、8701號、10833 號），及移送併案審理（95年度偵字
第353號、1613號、1798號），本院判決如下：
    主  文
丁○○意圖為自己不法之所有，以詐術使人將本人之物交付，處
有期徒刑月；又連續意圖為自己不法之所有，而侵占對於業務
上所持有之物，處有期徒刑捌月。應執行有期徒刑拾月。
被訴幫助詐欺取財罪部分公訴不受理。
    事  實
一、丁○○與甲○○為同事關係，2 人於民國94年6 月14日某時
    ，共乘由丁○○駕駛之2267-DY 號自小客車，途中甲○○欲
    持其所有之中國信託商業銀行第0000000000000000號金融信
    用卡提款，惟因身體不適，遂將上開金融信用卡交予丁○○
    ，委請其代為提領新臺幣（下同）1,500 元，丁○○提款後
    ，雖立刻將上開金融信用卡及1,500 元現金交還甲○○，惟
    竟意圖為自己不法之所有，在車上趁甲○○不注意時，自甲○○之皮夾內竊取上開金融信用卡。嗣於同年6 月22日下午
    9 時50分許，丁○○因車胎爆胎，至臺北市士林區○○○路
    50號「國揚輪胎天母店」購買價值1,500 元之輪胎，遂持上
    開金融信用卡向該店人員詐稱該信用卡係甲○○同意交付其
    使用，使國揚輪胎天母店陷於錯誤而同意丁○○就其中800
    元價金以上開金融信用卡刷卡支付（丁○○未在簽帳單上簽
    名），另700 元以現金支付，並當場交付丁○○輪胎1 個。
    嗣因甲○○於同年6 月25日下午7 時許發現前述金融信用卡
    遭竊，向銀行申請掛失並報警處理，始循線查知上情。
二、丁○○另基於為自己不法所有之概括犯意，利用任職於臺北
    市大同區○○○路○ 段9 巷3 號1 樓駿英股份有限公司（下
    稱駿英公司），擔任業務人員收取客戶貨款之便，自94年6
    月底起至同年8 月底止，連續將向駿英公司客戶所收取如附
    表所示之貨款6,145 元及票面總金額合計191,060 元之支票
    19張侵占入己，並將支票轉讓他人換取現金花用。嗣經駿英
    公司負責人乙○○發現公司入款短缺，始查悉上情。
三、案經告訴人甲○○、乙○○訴由臺北市政府警察局士林分局
    及大同分局報請臺灣士林地方法院檢察署檢察官偵查起訴。
    理  由
壹、有罪部分
一、上開犯罪事實，業據被告丁○○於本院審理時坦承不諱（見
    本院第178 頁），核與證人甲○○、丙○○、乙○○、陳政
    慧等人證述之情節大致相符，復有金融信用卡簽帳單（見94
    年度偵字第8701號偵查卷〈下稱8071號卷〉第18頁）、2267
    -DY 號自小客車車籍作業系統查詢認可資料表（8701號卷第
    26頁）、中國信託商業銀行95年6 月26日回函及所附信用卡
    申請資料、交易明細表（見本院卷第126-131 頁）、付款簽
    收單、付款收訖簽回聯、支出證明單、簽收證明（見94年度
    偵字第10883 號偵查卷〈下稱10833 號卷〉第23-36 頁）、
    附表編號15之遺失票據申報書、票據掛失止付通知書、掛失
    止付票據提示人資料查報表、支票影本、退票理由單（見
    10883 號卷第55-59 頁）、附表編號16之遺失票據申報書票
    據掛失止付通知書、掛失止付票據提示人資料查報表、支票
    影本、退票理由單（見95年度偵字第1613號偵查卷第8-13頁
    ）、附表編號18之遺失票據申報書票據掛失止付通知書、掛
    失止付票據提示人資料查報表、支票影本、退票理由單（見
    95年度偵字第353 號偵查卷第25-28 頁）、附表編號19之遺
    失票據申報書、票據掛失止付票據提示人資料查報表、支票
    影本、退票理由單（見95年度偵字第2798號偵查卷第24-27
    頁）等在卷足憑，及扣案之中國信託商業銀行第0000000000
    000000號金融信用卡1 張可資佐證，足認被告之自白均與事
    實相符，堪予採信。是本案事證已臻明確，被告之犯行堪以
    認定，應依法論科。
二、按「行為後法律有變更者，適用行為時之法律。但行為後之
    法律有利於行為人者，適用最有利於行為人之法律」，修正
    後刑法第2 條第1 項定有明文，此條規定係規範行為後法律
    變更所生新舊法律比較適用之準據法，本身尚無新舊法比較
    之問題，於新法施行後，自應一律適用上開修正後之規定，
    而為「從舊從輕」之比較。又比較新舊法時，應就罪刑有關
    之共犯、未遂犯、想像競合犯、牽連犯、連續犯、結合犯，
    以及累犯加重、自首減輕暨其他法定加減原因（如身分加減
    ）與加減例等一切情形，綜其全部罪刑之結果而為比較後，
    再適用有利於行為人之法律處斷，而不得一部割裂分別適用
    不同之新舊法（最高法院95年度第8 次刑事庭會議決議參照
    ）。茲依上開法條規定及說明，比較適用新舊法論罪科刑如
    下：
  (一)核被告所為，係犯刑法第320 條第1 項竊盜罪、第339 條第
    1 項詐欺取財罪、第336 條第2 項業務侵占罪。又上開3 罪
    於被告行為時，其罰金刑之貨幣單位均係銀元，且依罰金罰
    鍰提高標準條例第1 條之規定，應提高為10倍；惟被告行為
    後，刑法施行法增訂第1 條之1 ，於95年6 月14日經總統公
    布，並自同年7 月1 日起施行，該條規定：「中華民國94
    年1 月7 日刑法修正施行後，刑法分則編所定罰金之貨幣單
    位為新臺幣。94年1 月7 日刑法修正時，刑法分則編未修正
    之條文定有罰金者，自94年1 月7 日刑法修正施行後，就其
    所定數額提高為30倍。但72年6 月26日至94年1 月7 日新增
    或修正之條文，就其所定數額提高為3 倍」，依此規定，被
    告所犯上開3 罪，其罰金以新臺幣為單位，數額應提高30倍
    ，此與修正前之罰金以銀元為單位，數額應提高10倍者相較
    （新臺幣與銀元之比例為1 ：3） ，修正前之相關規定對被
    告並無較不利之情形。
  (二)被告先後多次業務侵占之犯行，時間緊接，觸犯構成要件相
    同之罪，顯係基於概括犯意為之，依其行為時刑法第56條之
    規定，應為連續犯；又被告行為後，刑法第56條連續犯之規
    定業已刪除。經比較新、舊法之結果，應以修正前有關連續
    犯之規定，對被告較為有利。
  (三)被告所犯竊盜及詐欺取財罪之間，有方法、目的之牽連關係
    ，依其行為時刑法第55條之規定，為牽連犯，應從一重處斷
    ；又被告行為後，刑法第55條牽連犯之規定業已刪除。經比
    較新、舊法之結果，應以修正前有關牽連犯之規定，對被告
    較為有利。
  (四)又被告行為時，刑法第51條第5 款規定：「數罪併罰，分別
    宣告其罪之刑，依左列各款定其應執行者：宣告多數有期徒
    刑者，於各刑中之最長期以上，各刑合併之刑期以下，定其
    刑期。但不得逾20年。」；惟被告行為後，刑法第51條第5
    款業已將前述不得逾20年之規定修正為不得逾30年。經比較
    新、舊法結果，應以修正前之規定對被告較為有利。
  (五)經本院綜合前述比較結果，認應以適用修正前刑法相關規定
    較有利於被告，依修正後刑法第2 條第1 項前段之規定，自
    應適用被告行為時之修正前刑法相關規定予以論處。從而，
    被告所為係犯刑法第320 條第1 項竊盜罪、第339 條第1項
    詐欺取財罪、第336 條第2 項業務侵占罪，又被告先後多次
    業務侵占之犯行，應依修正前刑法第56條之規定，認屬連續
    犯，以一罪論，並加重其刑；且其所犯竊盜罪及詐欺取財罪
    ，應依修正前刑法第55條牽連犯之規定，從較重之詐欺取財
    罪處斷；上開詐欺取財及連續業務侵占2 罪，犯意各別、罪
    名不同，應分論併罰。又被告侵占如附表編號16至19號支票
    部分之犯行，雖未為起訴書所敘及，然該部分事實與公訴人
    已起訴且經本院論罪科刑之業務侵占犯行，有連續犯之裁判
    上一罪關係，應為起訴效力所及，基於審判不可分原則，本
    院自應併予審理，附此敘明。
  (六)爰審酌被告為圖不法利益，竊取同事之金融信用卡，復持以
    盜刷，危害他人用卡權益及金融交易秩序，又連續多次侵占
    公司款項，迄今未予返還，然於本院審理時已坦承全部犯行
    ，尚具悔意，及其犯罪之動機、目的、手段、詐欺及侵占之
    金額、素行、智識程度、生活狀況等一切情狀，量處主文所
    示之刑，以資懲儆，並依修正前刑法第51條第5 款之規定，
    定其應執行之刑。
貳、公訴不受理部分
一、公訴意旨另以：被告丁○○因缺錢花用，雖預見交付存摺等
    帳戶資料予不熟識之人使用，可能幫助不詳犯罪集團詐取他
    人財物，竟仍不違其本意，基於幫助詐欺之犯意，於94年1
    月10日，至臺北市○○區○○路601 號臺灣中小企業銀行士
    林分行開立第0000000000號帳戶，開戶後即於同年1 月某日
    ，在臺北市士林區○○○路○ 段某加油站附近，將上開帳戶
    存摺、提款卡、密碼交與真實姓名年籍不詳綽號「小趙」之
    成年男子，借得1 萬元花用。嗣該帳戶輾轉交由某不詳犯罪
    集團取得，同年1月14日上午11時45分許，該不詳詐欺集團
    某成員即以電話與林一元聯繫，佯稱其子因為人作保積欠某
    地下錢莊債務，現遭伊等留置，需匯款10萬元至丁○○上開
    帳戶，始得獲釋放等語，致林一元陷於錯誤，慌亂中依指示
    至宜蘭縣羅東鎮二結郵局臨櫃匯款10萬元至丁○○上開帳戶
    ，該款旋即遭該詐騙集團成員提領一空。因認被告尚涉犯幫
    助詐欺罪嫌（起訴書所載之起訴罪名原為幫助洗錢罪，嗣經
    實行公訴之檢察官當庭更正為幫助詐欺罪）等語。
二、按同一案件繫屬於有管轄權之數法院者，由繫屬在先之法院
    審判之，刑事訴訟法第8 條定有明文。又依刑事訴訟法第8
    條之規定不得為審判者，應諭知不受理之判決，同法第303
    條第7 款亦有規定。而連續犯之行為業經就一部分起訴者，
    依審判不可分之原則，固應就全部予以審判，惟其他部分如
    在不同法院重行起訴時，則應依刑事訴訟法第303 條第7 款
    ，就後繫屬之案件諭知不受理之判決，最高法院86年度台上
    字第1647號判決意旨可資參照。
三、經查，被告丁○○於94年1 月間，翻閱報紙廣告得知可以身
    分證借款，即與刊登廣告之人聯絡，並依其指示申請合作金
    庫、中國信託、誠泰銀行、臺新銀行、臺北富邦銀行、臺灣
    企銀、聯邦銀行、中國國際商銀、上海國際商銀、國泰世華
    銀行、新竹國際銀行、交通銀行、安泰銀行等銀行帳戶，再
    將上開立帳戶之存摺、提款卡、密碼等，交付該不詳姓名人
    士，並取得1 萬多元代價。該不詳姓名人士即基於為自己不
    法所有之意圖，先於94年2 月25日中午12時20分，在臺南火
    車站前，佯裝身上沒錢，請求李宙豪借款2,000 元，並請李
    宙豪留下聯絡電話以供事後還款，李宙毫不查即答應借款並
    留下電話；嗣於同年2 月27日上午11時許，打電話給李宙豪
    ，誆稱要轉帳還款，經李宙豪提供帳號後，又誆稱該帳戶無
    法匯款，要求李宙豪依其指示至提款機操作，致李宙豪陷於
    錯誤，至臺南市○○路○ 段88號臺南郵局提款機，依其指示
    操作，而將其存款匯出14,032元至丁○○上開合作金庫帳戶
    ，以此方式幫助詐欺取財之犯行，業經臺灣臺北地方法院檢
    察署檢察官於94年10月31日以94年度偵字第11148 號偵查終
    結起訴，並於94年11月30日繫屬於臺灣臺北地方法院，由該
    院以95年度簡字第2158號案件審理中，此有上開起訴書、臺
    灣臺北地方法院檢察署94年11月30日北檢大閏94偵11148 字
    第09101 號函影本暨其上收案日戳記、臺灣高等法院被告前
    案紀錄表等在卷可稽（見本院卷第98、99、104 、172 頁）
    。又查，被告丁○○上開經臺灣臺北地方法院檢察署起訴之
    犯罪事實，與本案經起訴出賣帳戶幫助詐欺之犯罪事實，時
    間均在94年1 月間，亦均係以交付帳戶之方式幫助詐欺取財
    ，觸犯構成要件相同之罪名，顯係基於概括犯意反覆實施，
    依其行為時刑法第56條之規定，應為連續犯，至被告行為後
    ，刑法第56條關於連續犯之規定雖經修正刪除，然經比較新
    舊法結果，應以修正前有關連續犯之規定，對被告較為有利
    ，自仍應認被告前述經臺灣臺北地方法院檢察署起訴部分與
    本案被訴幫助詐欺取財部分，為連續犯，具有裁判上一罪之
    關係，應屬同一案件。是本件起訴檢察官就已經先繫屬其他
    法院之同一案件向本院提起公訴，於95年1 月10日始繫屬本
    院，有本院收文章可憑，依上說明，本院為後繫屬法院，不
    得為審判，應諭知不受理之判決。至被告於94年6 月22日盜
    刷甲○○信用卡觸犯詐欺取財罪部分，與前開臺灣臺北地方
    法院檢察署起訴之幫助詐欺取財犯行，時間並不緊接，犯罪
    方法亦不同，顯非基於概括犯意為之，不得論以連續犯一罪
    ，併此敘明。
四、又被告丁○○本案被訴幫助詐欺罪部分，既應諭知不受理之
    判決，則臺灣士林地方法院檢察署94年度偵字第10874 號移
    請併辦意旨書所指被告於94年1 月間出售中國信託商業銀行
    帳戶，涉犯幫助洗錢罪部分，自無從由本院併予審理，附此
    敘明。
、據上論斷，應依刑事訴訟法第299 條第1 項前段、第303 條
    第7 款，修正後刑法第2 條第1 項、修正前第56條、刑法第
    第320 條第1 項、第339 條第1 項、第336 條第2 項、修正
    前刑法第55條、第51條第5款，罰金罰鍰提高標準條例第1條
    前段，判決如主文。
本案經檢察官陳銘鋒到庭執行職務
中    華    民    國    95    年    10    月    19    日
                  刑事第四庭審判長法  官  杜惠錦
                                  法  官  朱瑞娟
                                  法  官  馬傲霜
以上正本證明與原本無異。
如不服本判決，應於判決送達後10日內，向本院提出上訴狀。
                            書記官  陳玉瓊
中    華    民    國    95    年    10    月    19    日
附錄本判決論罪科刑依據之法條：
刑法第320條第1項
  意圖為自己或第三人不法之所有，而竊取他人之動產者，為竊
  盜罪，處5 年以下有期徒刑、拘役或5 百元以下罰金。
刑法第339條第1項
  意圖為自己或第三人不法之所有，以詐術使人將本人或第三人
  之物交付者，處5 年以下有期徒刑、拘役或科或併科1 千元以
  下罰金。
刑法第336條第2項
  對於業務上所持有之物，犯前條第 1 項之罪者，處 6 月以上
  5 年以下有期徒刑，得併科 3 千元以下罰金。
附表
┌──┬──────────┬────┬────────┐
│編號│客戶名稱            │貨款月份│收取金額        │
├──┼──────────┼────┼────────┤
│ 1  │藝霖公司（中山絕色）│ 5月    │945元           │
├──┼──────────┼────┼────────┤
│ 2  │VERYBABY（非常寶貝）│ 5月    │950元           │
├──┼──────────┼────┼────────┤
│ 3  │VERRBABY（非常寶貝）│ 6月    │2,450 元        │
├──┼──────────┼────┼────────┤
│ 4  │張光宏（亞美-阿山） │ 3月    │1,800 元        │
├──┼──────────┼────┼────────┤
│    │                    │ 合計   │6,145 元        │
└──┴──────────┴────┴────────┘
┌──┬──────┬────┬────┬─────┬─────┐
│編號│發票人      │發票行  │發票日  │票號      │金額      │
├──┼──────┼────┼────┼─────┼─────┤
│1   │花語婚紗攝影│土地銀行│94.8.31 │CQ00000000│16,800 元 │
│    │有限公司（客│蘆洲分行│        │          │          │
│    │戶：法國時尚│        │        │          │          │
│    │）          │        │        │          │          │
├──┼──────┼────┼────┼─────┼─────┤
│2   │非凡麗緻婚紗│農民銀行│94.8.5  │FAZ0000000│8,900 元  │
│    │有限公司    │三重分行│        │          │          │
├──┼──────┼────┼────┼─────┼─────┤
│3   │非凡麗緻婚紗│農民銀行│94.9.5  │FAZ0000000│3,400 元  │
│    │有限公司    │三重分行│        │          │          │
├──┼──────┼────┼────┼─────┼─────┤
│4   │蘇格婚紗攝影│臺北國際│94.7.25 │QJ0000000 │2000元    │
│    │有限公司    │商銀板橋│        │          │          │
│    │            │分行    │        │          │          │
├──┼──────┼────┼────┼─────┼─────┤
│5   │亞太婚紗攝影│臺北國際│94.7.25 │QL0000000 │800元     │
│    │有限公司（客│商銀板橋│        │          │          │
│    │戶：唐朝婚紗│分行    │        │          │          │
│    │）          │        │        │          │          │
├──┼──────┼────┼────┼─────┼─────┤
│6   │世紀帝國婚禮│國泰世華│94.7.20 │VB0000000 │13,250元  │
│    │婚紗店      │銀行埔墘│        │          │          │
│    │            │分行    │        │          │          │
├──┼──────┼────┼────┼─────┼─────┤
│7   │世紀帝國婚禮│國泰世華│94.9.20 │VB0000000 │3,150 元  │
│    │婚紗店      │銀行埔墘│        │          │          │
│    │            │分行    │        │          │          │
├──┼──────┼────┼────┼─────┼─────┤
│8   │劉伊豐（客戶│上海商銀│94.10.30│SLA0000000│12,443元  │
│    │：紐約紐約婚│士林分行│        │          │          │
│    │紗）        │        │        │          │          │
├──┼──────┼────┼────┼─────┼─────┤
│9   │前進婚紗攝影│玉山銀行│94.8.31 │AG0000000 │9,310 元  │
│    │有限公司（客│新莊分行│        │          │          │
│    │戶：環球影城│        │        │          │          │
│    │婚紗）      │        │        │          │          │
├──┼──────┼────┼────┼─────┼─────┤
│10  │曾建文（客戶│上海商銀│94.8.31 │KLA0000000│7,940 元  │
│    │：四季婚紗）│基隆分行│        │          │          │
├──┼──────┼────┼────┼─────┼─────┤
│11  │紫羅軒婚紗攝│土地銀行│94.8.26 │CQ0000000 │23,525元  │
│    │影有限公司  │蘆洲分行│        │          │          │
├──┼──────┼────┼────┼─────┼─────┤
│12  │法國巴黎攝影│上海商銀│94.7.23 │LGA0000000│3,780 元  │
│    │禮服名店    │蘆洲分行│        │          │          │
├──┼──────┼────┼────┼─────┼─────┤
│13  │美麗情報婚紗│臺北富邦│94.9.30 │EG0000000 │11,210元  │
│    │攝影社      │銀行正義│        │          │          │
│    │            │分行    │        │          │          │
├──┼──────┼────┼────┼─────┼─────┤
│14  │許朝順最佳情│中國信託│94.7.28 │DT0000000 │7,552 元  │
│    │人攝影禮服店│正義分行│        │          │          │
├──┼──────┼────┼────┼─────┼─────┤
│15  │前衛婚紗攝影│玉山銀行│94.8.31 │AG0000000 │18,900元  │
│    │有限公司    │新莊分行│        │          │          │
├──┼──────┼────┼────┼─────┼─────┤
│16  │洪鐿臻（客戶│國泰世華│94.9.30 │LN0000000 │4,250元   │
│    │：依蝶攝影公│銀行新莊│        │          │          │
│    │司）        │分行    │        │          │          │
├──┼──────┼────┼────┼─────┼─────┤
│17  │洪鐿臻（客戶│國泰世華│94.10.31│LN0000000 │8,250元   │
│    │：依蝶攝影公│銀行新莊│        │          │          │
│    │司）        │分行    │        │          │          │
├──┼──────┼────┼────┼─────┼─────┤
│18  │花語婚紗攝影│土地銀行│94.9.30 │CQ00000000│16,200元  │
│    │有限公司    │蘆洲分行│        │          │          │
├──┼──────┼────┼────┼─────┼─────┤
│19  │亞瑪攝影有限│國泰世華│94.9.30 │OW0000000 │19,400元  │
│    │公司        │銀行後埔│        │          │          │
│    │            │分行    │        │          │          │
├──┼──────┼────┼────┼─────┼─────┤
│    │            │        │        │合計      │191,060元 │
│    │            │        │        │          │          │
└──┴──────┴────┴────┴─────┴─────┘


司法院資訊處製作；財團法人民間司法改革基金會備份。
